【裁判字號】    98,訴,388
【裁判日期】    980416
【裁判案由】    違反毒品危害防制條例
【裁判全文】
臺灣臺南地方法院刑事判決               98年度訴字第388號
公  訴  人  臺灣臺南地方法院檢察署檢察官
被      告  甲○○
上列被告因違反毒品危害防制條例案件，經檢察官提起公訴（98
年度毒偵字第553 號），被告於本院準備程序先就被訴事實為有
罪陳述，受命法官於聽取當事人之意見後，本院合議庭裁定由受
命法官獨任進行簡式審判程序，判決如下：
    主  文
甲○○施用第一級毒品，累犯，處有期徒刑捌月。
    事實及理由
一、本件被告犯罪事實、證據及應適用之法條，除(1)犯罪事實欄
    一第1行至第6行之記載補充及更正為「甲○○曾因施用第一
    級毒品海洛因之案件，經本院以88年度毒聲字第1022號裁定
    令入戒治處所施以強制戒治，嗣因無繼續戒治之必要，經本
    院以88年度毒聲字第2630號裁定停止戒治，所餘戒治期間交
    付保護管束，於民國（下同）89年3月18日交付保護管束期
    滿，由臺灣臺南地方法院檢察署檢察官以89年度戒毒偵字第
    204號為不起訴處分確定。又於90年間因施用毒品案件，經
    本院以91年度訴緝字第67號判決判處有期徒刑8月，復於91
    年間因強盜案件，經本院以91年度訴字第913號判決判處有
    期徒刑2年8月確定。上開二罪，嗣經本院以92年聲字第453
    號裁定應執行有期徒刑3月2月確定，95年4月30日縮刑期滿
    執行完畢」、倒數第3行末至第2行補充記載「嗣於同年月29
    日下午3時許因另涉偽造文書案件為警緝獲獲，甲○○在有
    偵查犯罪職權之公務員或機關知悉其施用海洛因犯行前，主
    動向警員自首上開犯行」等語；(2)證據部分補充記載：「被
    告於警偵訊之供述及於本院審理時之自白」，餘均引用檢察
    官起訴書之記載（如附件）。
二、按除簡式審判程序、簡易程序及刑事訴訟法第376條第1款、
    第2款所列之罪之案件外，第一審應行合議審判；次按除被
    告所犯為死刑、無期徒刑、最輕本刑為3年以上有期徒刑之
    罪或高等法院管轄第一審案件者外，於法院行準備程序進行
    中，被告先就被訴事實為有罪之陳述時，審判長得告知被告
    簡式審判程序之旨，並聽取當事人、代理人、辯護人及輔佐
    人之意見後，裁定進行簡式審判程序，刑事訴訟法第273 條
    之1第1項及284條之1分別定有明文。本件被告被訴毒品危害
    防治條例第10條第1項之罪，乃除死刑、無期徒刑、最輕本
    刑為3年以上有期徒刑以外之罪，亦為刑事訴訟法第376條第
    2款之罪之案件，其於本院準備程序中就被訴事實為有罪之
    陳述，經告知簡式審判程序之旨，並聽取公訴人、被告之意
    見後，本院認為適宜進行簡式審判程序，依刑事訴訟法第27
    3條之2、第159條第2項之規定，不適用傳聞法則有關限制證
    據能力之相關規定；並得依同法第310條之2準用第454條之
    規定製作略式判決書，合先敘明。
三、又施用第一級毒品，毒品危害防制條例第10條定有處罰明文
    。惟基於刑事政策，對合於一定條件之施用者，則依同條例
    第20條、第23條之規定，施以觀察、勒戒及強制戒治之保安
    處分。該條例於92年7月9日修正公布，自93年1月9日施行，
    其中第20條、第23條將施用毒品之刑事處遇程序，區分為「
    初犯」、「5年內再犯」及「5年後再犯」。依其立法理由說
    明：「初犯」，經觀察、勒戒或強制戒治後，應為不起訴處
    分或不付審理之裁定；經觀察、勒戒或強制戒治執行完畢釋
    放後，「5年內再犯」者，因其再犯率甚高，原實施之觀察
    、勒戒及強制戒治既已無法收其實效，爰依法追訴或裁定交
    付審理。至於經觀察、勒戒或強制戒治執行完畢釋放後，「
    5年後再犯」者，前所實施之觀察、勒戒或強制戒治已足以
    遮斷其施用毒品之毒癮，為期自新及協助其斷除毒癮，仍適
    用「初犯」規定，先經觀察、勒戒或強制戒治之程序。從而
    依修正後之規定，僅限於「初犯」及「5年後再犯」二種情
    形，始應先經觀察、勒戒或強制戒治程序，不能逕行起訴，
    亦即設為施用毒品罪起訴條件之限制。但倘被告於5年內已
    再犯，經依法再為保安處分或追訴處罰者，縱其第三次（或
    第三次以上）施用毒品之時間，在初犯之保安處分執行完畢
    釋放5年以後，即非屬「5年後再犯」之情形，且因前有「5
    年內再犯」情形，顯見其再犯率甚高，原實施之保安處分無
    法收其實效，毋庸仍予寬典處遇，而應依該條例第10條逕予
    刑罰制裁。至於第三次（或第三次以上）施用毒品之時間，
    是否宜有期間限制？以多久為適宜？則分屬刑事政策、專門
    醫學之範圍，非審判機關所能決定，有待循立法途徑解決（
    最高法院97年度台非字第528號判決、最高法院97年度第5次
    刑事庭會議決議參照）。經查，被告前因施用毒品案件，經
    法院裁定停止強制戒治交付保護管束於89年3月18日期滿後
    ，由臺灣臺南地方法院檢察署檢察官以89年度戒毒偵字第20
    4號為不起訴處分確定，復於90年間，因施用毒品案件，經
    本院以91年度訴緝第67號判決判處有期徒刑8月確定，有臺
    灣高等法院被告前案紀錄表在卷可佐。被告既曾於前揭強制
    戒治執行完畢後5年內之90年間犯上開施用毒品罪，且經法
    院判處罪刑確定，顯見其再犯率甚高，原實施觀察、勒戒、
    強制戒治，已無法收其實效，而無5年戒斷期之存在，參照
    前揭判決意旨，被告再犯本件施用第一級毒品海洛因之犯行
    ，已無再施以觀察、勒戒及強制戒治之必要，附此說明。
四、按海洛因係由嗎啡經化學合成而製得，經注射進入人體後，
    因代謝而分解又生成嗎啡，因此施打海洛因後，由尿液檢驗
    結果仍為嗎啡反應，核屬科學上正常合理現象，此有行政院
    衛生署管制藥品管理局95年6月29日管檢字第0950007080號
    函文可參。經查，被告同意員警採集尿液送驗、先以酵素免
    疫分析法（EIA）進行篩檢，再以氣相層析質譜儀（GC/MS）
    確認結果，呈嗎啡（20411ng/ml）、可待因（3236ng/ml）
    陽性反應，此有詮昕科技股份有限公司98年2月11日出具之
    濫用藥物尿液檢驗報告1份附卷可稽。故被告自白施用第一
    級毒品海洛因之情，核與上開檢驗結果相符，其罪證明確，
    上開犯行堪予認定。
五、核被告所為，係違反毒品危害防制條例第10條第1項之施用
    第一級毒品罪。其持有第一級毒品之低度行為，為進而施用
    之高度行為所吸收，不另論罪。又被告有犯罪事實欄所示之
    前科紀錄及徒刑執行等情，有臺灣高等法院被告前案紀錄表
    在案可憑，其於5年以內故意再犯本件有期徒刑以上之罪，
    為累犯，應依刑法第47條第1項規定，加重其刑。又被告犯
    罪後在未被有偵查權之公務員或機關發覺前，即主動向臺南
    市警察局第二分局表示犯罪事實，並接受裁判，有被告98年
    1月29日調查筆錄及臺南市警察局第二分局刑事案件報告書
    附卷可稽，被告行為合乎自首之要件，爰依刑法第62條前段
    減輕其刑，並就前開累犯加重、自首減輕等事項，依法先加
    後減之。爰審酌被告曾因施用毒品案件，經裁定令入戒治處
    所施以強制戒治並科處刑罰之處遇措施後，有上開刑案查註
    紀錄表、全國施用毒品案件紀錄表、矯正簡表各1份足參，
    仍未戒除毒癮，復犯本件施用第一級毒品之犯行，顯見全無
    悔改之意，意志不堅，惟念其施用毒品之犯行乃自戕一己之
    身體健康，尚未害及他人，且施用毒品者通常具有相當程度
    之生理成癮性及心理依賴性，戒除不易，犯罪心態與一般刑
    事犯罪之本質不同，非難性較低，兼衡其犯罪之動機、目的
    、智識程度、家庭生活狀況，以及自首上開犯行，態度良好
    等一切情狀，量處如主文及附表所示之刑，應已足資懲儆，
    公訴意旨具體求刑10月，猶嫌過重，附此敘明。
六、據上論斷，依刑事訴訟法第273條之1第1項、第299條第1項
    前段、第310條之2、第454條第2項，毒品危害防制條例第10
    條第1項，刑法第11條前段、第47條第1項、第62條前段，判
    決如主文。
本案經檢察官乙○○到庭執行職務。
中    華    民    國    98    年    4     月    16     日
              刑事第七庭        法  官  田幸艷
以上正本證明與原本無異。
如不服本判決應於收受本判決後10日內向本院提出上訴書狀，並
應敘述具體理由。其未敘述上訴理由者，應於上訴期間屆滿後20
日內向本院補提理由書狀（均須按他造當事人之人數附繕本）「
切勿逕送上級法院」。
                                書記官  莊文茹
中    華    民    國    98    年    4     月    16    日
附錄本案論罪科刑法條：
毒品危害防制條例第10條
施用第一級毒品者，處 6 月以上 5 年以下有期徒刑。


司法院資訊處製作；財團法人民間司法改革基金會備份。
